【裁判字號】    98,聲,3398
【裁判日期】    981117
【裁判案由】    聲請具保停止羈押
【裁判全文】
臺灣高等法院刑事裁定                  98年度聲字第3398號
聲  請  人
即  被  告  甲○○
選任辯護人  張振興律師
上列聲請人因違反毒品危害防制條例等案件（本院98年度上重更
(二)字第48號），聲請具保停止羈押，本院裁定如下：
    主  文
聲請駁回。
    理  由
一、本件聲請人即被告甲○○因涉犯運輸第一級毒品等罪，前經
    本院法官於民國（下同）98年10月5 日開庭訊問後，認被告
    犯罪嫌疑重大，有刑事訴訟法第101條第1項第3 款所犯最輕
    本刑為5 年以上有期徒刑之罪之情形，非予羈押，顯難進行
    審判，而有羈押之必要，依法執行羈押。
二、聲請意旨略以：被告有固定之住居所，並無逃亡之虞，且本
    案共同被告劉振民等人業經警、偵及歷次審判多次供述，就
    相關事實已做詳盡之供證，被告亦無湮滅、偽造、變造證據
    或勾串共犯或證人之虞，參以大法官釋字第665 號解釋意旨
    ，本件尚無羈押之必要，且被告已與配偶離婚，家中亟需被
    告維持家計及扶養子女，爰請審酌上情准予具保停止羈押云
    云。
三、按被告經法官訊問後，認為犯罪嫌疑重大，而有下列情形之
    一，非予羈押，顯難進行追訴、審判或執行者，得羈押之︰
    (一)逃亡或有事實足認為有逃亡之虞者。(二)有事實足認為有湮
    滅、偽造、變造證據或勾串共犯或證人之虞者。(三)所犯為死
    刑、無期徒刑或最輕本刑為5 年以上有期徒刑之罪者，刑事
    訴訟法第101條第1項定有明文。又按羈押被告之目的，在於
    確保訴訟程式之進行、確保證據之存在、真實及確保刑罰之
    執行，而被告有無羈押之必要，及羈押後其原因是否仍然存
    在，有無繼續羈押之必要，應否延長羈押，均屬事實認定之
    問題，法院有依法認定裁量之職權，自得就具體個案情節予
    以斟酌決定，如就客觀情事觀察，法院許可羈押之裁定在目
    的與手段間之衡量並無明顯違反比例原則情形，即無違法或
    不當可言，且關於羈押原因之判斷，尚不適用訴訟上之嚴格
    證明原則，而應適用自由證明程式。又羈押之目的，除在於
    確保刑事偵查、審判程序之完成外，另亦有刑事執行保全之
    目的（最高法院98年度台抗字第405號裁定意旨參照）。
四、經查，本件被告涉犯運輸第一級毒品等罪，業經原審及本院
    歷次審理均判處有罪，因最高法院2 次撤銷發回本院而未確
    定，然被告犯嫌重大，符合刑事訴訟法第101條第1項第3 款
    之規定，本院為確保日後仍有進行訴訟，或執行刑罰之可能
    情形，前認為有羈押之必要，因而裁定羈押。雖司法院大法
    官會議釋字第665號解釋認「刑事訴訟法第101條第1項第3款
    規定，於被告犯該款規定之罪，犯罪嫌疑重大，且有相當理
    由認為有逃亡、湮滅、偽造、變造證據或勾串共犯或證人之
    虞，非予羈押，顯難進行追訴、審判或執行者，得羈押之。
    於此範圍內，該條款規定符合憲法第23條之比例原則，與憲
    法第8 條保障人民身體自由及第16條保障人民訴訟權之意旨
    ，尚無牴觸，惟倘單以犯重罪作為羈押要件，除可能背離羈
    押應係不得已之最後手段性外，對被告武器平等與充分防禦
    權行使之限制，亦有違背比例原則之虞，更因無異刑罰之預
    先執行，違背無罪推定原則所禁止對未經判決有罪確定之被
    告執行刑罰，及禁止僅憑犯罪嫌疑就施予被告類似刑罰措施
    之精神。考諸上揭第3 款規定之法理，實係因被告所犯為死
    刑、無期徒刑或最輕本刑為5 年以上有期徒刑之罪，可以預
    期將受重刑宣判，其為規避刑罰執行而妨礙追訴、審判程序
    進行之可能性增加，國家刑罰權有難以實現之危險，是為防
    免其實際發生，在此維持重大之社會秩序及增進重大公共利
    益限度內（憲法第23條），乃具有正當性。從而，基於憲法
    保障人民身體自由之意旨，被告犯上開重罪條款且嫌疑重大
    者，仍應有相當理由認為其有逃亡、湮滅、偽造、變造證據
    或勾串共犯或證人等之虞，法院斟酌命該被告具保、責付或
    限制住居等侵害較小之手段，均不足以確保追訴、審判或執
    行程序之順利進行，此際予以羈押，方堪稱係屬維持刑事司
    法權有效行使之最後必要手段。是被告縱然符合上揭第3 款
    之羈押事由，法官仍須就犯罪嫌疑是否重大、有無羈押必要
    、有無不得羈押之情形予以審酌，非謂一符合該款規定之羈
    押事由，即得予以羈押」。惟本件被告涉犯運輸第一級毒品
    等罪，業經原審及本院上訴審判處無期徒刑、復經本院更(一)
    審判處有期徒刑19年之重刑在案，顯然犯罪嫌疑重大，且毒
    品危害防制條例第4條第1項運輸第一級毒品罪法定刑為死刑
    或無期徒刑，屬最輕本刑為5 年以上有期徒刑之罪，有刑事
    訴訟法第101條第1項第3 款之情形，衡諸被告因已受重刑之
    諭知，被告逃匿以規避審判程序進行及刑罰執行之可能性甚
    高，仍有相當理由認為其有逃亡之虞，若命被告具保、責付
    或限制住居等侵害較小之手段，均不足以確保審判或執行程
    序之順利進行，依本案訴訟進度，仍有繼續羈押被告之必要
    。再參酌被告運輸第一級毒品海洛因合計驗餘淨重高達609.
    43公克來臺，數量非少，且助長毒品氾濫，損害社會安全及
    國人健康甚鉅，權衡國家刑事司法權之有效行使、社會秩序
    及公共利益、被告人身自由之私益及防禦權受限制之程度，
    認對被告維持羈押處分尚屬適當、必要，合乎比例原則，並
    無違前開大法官會議解釋意旨（最高法院98年度台抗字第66
    8 號裁定意旨參照）。至被告請求返家維持家計及照料子女
    云云，並非法定停止羈押事由，自無足取。從而，聲請意旨
    所提事由，並不符合法定具保停止羈押之要件，復審酌被告
    所涉各項情節，其羈押原因尚未消滅，所請具保停止羈押，
    自難准許，應予駁回。
中    華    民    國    98    年    11    月    17    日
                  刑事第三庭審判長法  官   陳博志
                                  法  官   陳德民
                                  法  官   劉興浪
以上正本證明與原本無異。
如不服本裁定，應於裁定送達後5日內向本院提出抗告狀。
                                  書記官   顧正榕
中    華    民    國    98    年    11    月    18    日


司法院資訊處製作；財團法人民間司法改革基金會備份。
